【裁判字號】    99,易,1181
【裁判日期】    990803
【裁判案由】    竊佔等
【裁判全文】
臺灣板橋地方法院刑事判決              99年度易字第1181號
公  訴  人  臺灣板橋地方法院檢察署檢察官
被      告  甲○○
上列被告因竊佔等案件，經檢察官提起公訴（98年度偵字第2324
1 號），本院判決如下：
    主  文
甲○○犯毀損他人物品罪，處拘役拾日，如易科罰金，以新臺幣
壹仟元折算壹日；又犯竊佔罪，處拘役伍拾伍日，如易科罰金，
以新臺幣壹仟元折算壹日。應執行拘役陸拾日，如易科罰金，以
新臺幣壹仟元折算壹日。
    事  實
一、緣坐落於臺北縣三峽鎮○○段菜園地小段60-31 地號土地（
    即烏來事業區第39林班租地）之所有權人係中華民國，屬國
    有財產，現由行政院農業委員會林務局（下稱林務局）管理
    ，由乙○○之母簡鴛鴦（業於民國96年8 月8 日逝世）於78
    年11月1 日起向林務局承租（契約編號71644 號），簡鴛鴦
    過世後由乙○○繼承該地之承租權，並於98年5 月6 日向林
    務局辦理申請繼承續租（惟因該土地上有違建之工寮1 間，
    致仍未完成續約程序），甲○○竟基於毀損之犯意，於98年
    6 月23日某時許，在上開土地之工寮，徒手將乙○○所種植
    之竹子4 株拔除，經乙○○發現而再次將該4 株竹子在原地
    種植後，其於同年7 月12日某時許，將該4 株竹子砍除而予
    以毀損（起訴書誤載為「竹子共8 株」，茲予更正），足以
    生損害於乙○○；其另意圖為自己不法之所有，基於竊佔之
    犯意，於同年8 月4 日某時許，在上開土地之工寮上，種植
    美國花生及茄苳樹各1 株，而排除所有權人、承租人對上開
    土地之占有及使用，予以竊佔（竊佔前開土地之面積66平方
    公尺，如附件臺北縣樹林地政事務所土地複丈成果圖60-31
    (1)所示）；嗣經乙○○發現後報警處理，始查知上情。
二、案經乙○○訴由臺北縣政府警察局三峽分局移送臺灣板橋地
    方法院檢察署檢察官偵查起訴。
    理  由
壹、程序方面有關證據能力部分：刑事訴訟法第159 條第1 項雖
    規定，被告以外之人於審判外之言詞或書面陳述，除法律有
    規定外，不得作為證據。惟同法第159 條之5 明定：「被告
    以外之人於審判外之陳述，雖不符前4 條之規定，而經當事
    人於審判程序同意作為證據，法院審酌該言詞陳述或書面陳
    述作成時之情況，認為適當者，亦得為證據。」、「當事人
    、代理人或辯護人於法院調查證據時，知有第159 條第1 項
    不得為證據之情形，而未於言詞辯論終結前聲明異議者，視
    為有前項之同意。」，其立法理由在於傳聞證據未經當事人
    之反對詰問予以核實，乃排斥其證據能力。惟當事人如放棄
    對原供述人之反對詰問權，於審判程序表示同意該等傳聞證
    據可作為證據，此時，法院除認該傳聞證據欠缺適當性外，
    自可承認其證據能力。又當事人、代理人或辯護人於調查證
    據時，知有刑事訴訟法第159 條第1 項不得為證據之情形，
    卻表示「對於證據調查無異議」、「沒有意見」等意思，而
    未於言詞辯論終結前聲明異議者，應視為已有將該等傳聞證
    據採為證據之同意，最高法院93年度台上字第3533號、94年
    度台上字第2976號判決亦採同一見解。經查：本案被告甲○
    ○及檢察官於本院審判期日，對於下列經本院調查之證據方
    法，均表示對證據能力不爭執，復於審判期日就本院一一提
    示之前揭證據方法於言詞辯論終結前，均亦未就所調查之證
    據主張有刑事訴訟法第159 條第1 項不得為證據之情形，是
    參照上開說明要旨，本案經調查之證據，均有證據能力，合
    先敘明。
貳、實體方面：
一、訊據被告甲○○固坦認伊於上開時、地毀損告訴人乙○○所
    種植之竹子4 株，且種植美國花生及茄苳樹各1 株之事實，
    惟矢口否認有何竊佔之犯行，並辯稱：伊父親很久以前就開
    始在上開土地上耕作，係告訴人侵占伊土地云云置辯。經查
    ：
(一)、被告於前開時、地，將告訴人所種植之竹子4 株拔除、砍除
    乙節，業據被告坦認屬實，核與證人即告訴人乙○○證訴之
    情節相符，並有毀損竹子之現場照片6 張（詳見偵查卷第20
    、22、23頁）在卷可證，是被告前開自白核與事實相符，堪
    以採信。另告訴人迭於警詢及本院訊問時均指稱：被告毀損
    之物品為竹子，約4 棵等語（詳見偵查卷第5 頁反面及本院
    卷第37頁）明確，且與被告供稱：伊只砍除4 棵竹子等語相
    符，是起訴書認被告毀損告訴人所有之竹子共計8 株云云，
    顯屬誤載，併予更正。則被告上開毀損行為，堪以認定屬實
    。
(二)、又查上開土地之所有權人係中華民國，屬國有財產，現由林
    務局管理，且告訴人之母親簡鴛鴦（已殆）於78年11月1 日
    起向林務局承租（契約編號71644 號），嗣案外人簡鴛鴦過
    世後，告訴人繼承該地之承租權（因該土地上有違建之工寮
    ，致迄今仍未完成續約程序），且被告於前開時、地，種植
    美國花生及茄苳樹各1 株乙節，業據被告坦認伊種植該樹木
    等語至明，核與證人即告訴人迭於警詢及偵訊時具結證述：
    上開土地是我母親簡鴛鴦向林務局承租，她於96年8 月8 日
    往生，因之前我在外地工作，最近因財產要辦理繼承，才發
    現上開土地有承租，我於98年5 月6 日向林務局辦理繼承承
    租，林務局會勘現場後表示現場有工寮，需拆除及種植竹子
    才能辦理續租；我於98年8 月5 日發現被告在該土地上種植
    美國花生及茄苳樹；我姊夫回來在那邊蓋鐵皮屋，後來向國
    家申請繼承我母親租約，國家才跟我們說要把鐵皮屋拆掉；
    因為不知道土地是誰的，所以才找林務局會勘；我母親有使
    用該地，從我們30年前搬走後就沒有再用等語（詳見偵查卷
    第5 至6 、35至37頁），及證人即林務局新竹林區管理處技
    術士李謀議於警詢時證述：臺北縣三峽鎮○○段菜園地小段
    60-31 地號圖號二652 之土地，本站於98年7 月10日會同警
    方至現場會勘結果，確認此筆土地確定坐落於簡鴛鴦承租林
    60-31 地號圖號二652 之土地；乙○○於98年向本站申請繼
    承續租，因該筆土地上有違規工寮存在，必須先將違規工寮
    拆除後，並種植造林樹種後才能辦理繼承續租等語（詳見偵
    查卷第6 頁），及證人即林務局新竹區管理處技術士呂品於
    偵訊時具結證稱：該土地是國有土地，之前是簡鴛鴦承租，
    簡鴛鴦過世後，由乙○○聲請繼承續租，但土地上有違規，
    所以須改善後才能辦理（詳見偵查卷第36頁），以及證人即
    五寮里鄰長陳玉樹於偵訊時具結證稱：告訴人爺爺還沒來之
    前，被告父親在這種植，之後告訴人爺爺過來並且改由告訴
    人爺爺種植，一陣子後就搬走，給告訴人母親，告訴人母親
    給張來在那裡蓋農舍，那時被告並沒有說什麼也沒有使用，
    是後來林務局說不能蓋農舍要拆時，被告才說地是他的，被
    告父親使用後，並沒有其他王家的人再使用，而是告訴人家
    人再使用等語（詳見偵查卷第50頁），及證人即告訴人之姊
    夫張來於偵訊時具結證述：是我蓋農舍，簡鴛鴦給我使用，
    我從20多年前開始使用，並在上面蓋農舍；我使用期間，被
    告並沒有跟我表示地是他的，是後來要拆屋時，被告才出現
    問我地是誰的，我說地是誰的就還給誰；簡鴛鴦給我土地之
    前，是簡鴛鴦在種橘子；從我有記憶以來即40多年前，該地
    都是簡鴛鴦在用了；該地是簡鴛鴦之父親買來，我從小住在
    附近等語（詳見偵查卷第50至51頁）相符，且有承租國有林
    地續租申請書、國有林地承租權繼承申請書、繼承系統表、
    遺產分割協議書、臺灣省國有森林用地出租造林契約書、98
    7 年7 月10日現場會勘紀錄、土地登記第二類謄本、新竹林
    區管理處烏來事業區租地造林承租人清冊各1 份（詳見偵查
    卷第9 至17頁）附卷足稽；況被告前開竊佔之範圍，亦經檢
    察事務官會同告訴人、被告及地政人員至現場勘驗，由地政
    人員確認被告竊佔範圍所在土地地號為臺北縣三峽鎮○○段
    菜園地小段第60-31 地號土地及面積為60平方公尺等情，此
    有前開勘驗筆錄及臺北縣樹林地政事務所土地複丈成果圖各
    1 份（詳見偵查卷第60、62頁）在卷可證。足認被告種植美
    國花生及茄苳樹所在之土地確係告訴人母親簡鴛鴦先前向林
    務局所承租，現由告訴人辦理繼承續租之事實無訛。
(三)、再查被告所有之土地地號係臺北縣三峽鎮○○段菜園地小段
    75-1、76地號，且被告另向林務局承租林地之圖號係657 、
    664 、669 、68 0、693 、695 （契約編號71800 ，面積合
    計0.99公頃，而承租人簡鴛鴦所承租林地之圖號652 、452
    （契約編號71644 號，面積合計0.61公頃），兩者所承租之
    土地相距最近的圖號657 與圖號652 間最短直線距離35公尺
    ，且兩地間隔有一車道及大排水溝乙節，業據證人呂品於偵
    訊時證述：依我所提供的空照圖，被告所有的75建、76 田
    地號與系爭土地還有一段距離，約30至50公呎等語（詳見偵
    查卷第36頁），並有臺北縣三峽鎮○○段菜園地小段75-1、
    76地號土地所有權狀影本2 紙、現場照片6 張、簡鴛鴦與被
    告向林務局新竹林區管理處承租清冊、現場套繪圖各1 份（
    詳見偵查卷第40至44頁）在卷足證，是上開事實，堪予認定
    屬實，被告顯然不可能將臺北縣三峽鎮○○段菜園地小段60
    -31 地號土地誤認為係其所有之土地或承租地。至被告辯稱
    ：伊父親開始使用該地，已經使用三代，伊從921 地震後開
    始知道那塊地是國家的，不過伊有使用權；這是伊的土地，
    伊父親買75、76地號，而60-31 土地在75、76旁邊，所以伊
    可以用，是告訴人侵佔伊土地云云，惟被告既已明知臺北縣
    三峽鎮○○段菜園地小段第60-31 地號土地並非其所有或其
    承租之範圍內，其自無使用該土地之合法權源，其徒以該土
    地在其所有之土地旁及其父親曾使用該土地，而主張其有使
    用該土地之權利云云，即屬無據；且被告雖提出之國有土地
    勘（清）查表- 使用現況略圖1 份（詳見本院卷第21頁）為
    證，然揆諸該使用現況略圖所示，係被告於95年3 月15日申
    請勘查有關磚造平房、泥土地庭院、鐵皮搭棚、鴿舍、游泳
    池、菜園及駁崁等地上物所佔用之土地範圍，經勘查結果認
    前開地上物所佔用之土地地號有同小段74、75、75-1、75-2
    、76、77、77-1、60-30 地號，其中屬於林務局所經營之土
    地係60-31 、77 -1 地號、台灣農林股份有限公司所經營之
    土地係77地號、私人土地74及76地號，及其中75-1及76地號
    係被告所有，足認前開地上物所在位置核與本案60-31 地號
    土地上之工寮迥異，此由前開土地成果複丈成果圖比照可得
    而知，亦不足以證明被告就前開土地有合法使用之權源。則
    被告以前揭詞辯解，屬事後推諉卸責之詞，不足採信。
(四)、綜上所述，被告前開毀損及竊佔等情屬實，本案事證已臻明
    確，被告犯行堪以認定，應予依法論科。
二、核被告所為，係犯刑法第354 條之毀損罪及同法第320 條第
    2 項之竊佔罪。又被告所犯前開二犯行，犯意各別，行為互
    殊，應予分論併罰。爰審酌被告不思其就前開土地並無合法
    使用之權源，卻任意毀損告訴人所種植之竹子，且以種植其
    他樹木之方式佔用該土地，其犯罪之動機、目的、手段實屬
    可議，且迄今尚未賠償告訴人所受之損失，惟其素行尚可，
    且犯後僅坦認毀損犯行、而否認竊佔犯行之態度，及其智識
    程度、生活狀況等等一切情狀，分別量處如主文所示之刑，
    並均諭知易科罰金之折算標準，並定應執行之刑，以資懲儆
    。
據上論斷，應依刑事訴訟法第299 條第1 項前段，刑法第354 條
、第320 條第2 項、第51條第6 款、第41條第1 項前段，刑法施
行法第1 條之1 第1 項、第2 項前段，判決如主文。
本案經檢察官黃致中到庭執行職務。
中    華    民    國    99    年    8     月    3     日
                  刑事第十四庭  法  官  饒金鳳
以上正本證明與原本無異。
如不服本判決，應於判決送達後10日內，向本院提出上訴書狀，
且上訴書狀應敘述具體理由，而上訴書狀未敘述上訴理由者，應
於上訴期間（即自收受判決書之翌日起算10日）屆滿後20日內補
提理由書。
                                書記官  許雅琪
中    華    民    國    99    年    8     月    4     日
附錄本案論罪科刑法條全文：
中華民國刑法第320 條：
意圖為自己或第三人不法之所有，而竊取他人之動產者，為竊盜
罪，處5 年以下有期徒刑、拘役或500 元以下罰金。
意圖為自己或第三人不法之利益，而竊佔他人之不動產者，依前
項之規定處斷。
前二項之未遂犯罰之。
中華民國刑法第354 條：
毀棄、損壞前二條以外之他人之物或致令不堪用，足以生損害於
公眾或他人者，處2 年以下有期徒刑、拘役或500 元以下罰金。

司法院資訊處製作；財團法人民間司法改革基金會備份。
